---
title: "Universidad de Costa Rica <br> Estadística Espacial"
subtitle: "Proyecto 4"
author: "Fabián Hernández <br> Fiorella Laurito"
output: 
    html_document:
      fig_caption: true
      css: custom.css
      code_folding: hide
      theme: cerulean
      highlight: tango
---

<script>
   $(document).ready(function() {
     $head = $('#header');
     $head.prepend('<img src=\"logo.png\" style=\"float: right;width: 250px;\"/>')
   });
</script>

# {.tabset .tabset-fade .tabset-pills}

## Introducción

## Resultados

```{r setup, include=FALSE}
knitr::opts_chunk$set(comment=" ",cache=T)

library(sf)
library(spData)
library(tidyverse)

library(maptools)
library(spdep)
library(leaflet)
library(RColorBrewer)

# Function to get the earth distance beetween two points in the map
earth.dist <- function (long1, lat1, long2, lat2)
{
rad <- pi/180
a1 <- lat1 * rad
a2 <- long1 * rad
b1 <- lat2 * rad
b2 <- long2 * rad
dlon <- b2 - a2
dlat <- b1 - a1
a <- (sin(dlat/2))^2 + cos(a1) * cos(b1) * (sin(dlon/2))^2
c <- 2 * atan2(sqrt(a), sqrt(1 - a))
R <- 6372.79
d <- R * c
return(d)
}

# Function to calculate the RMSE value
RMSE <- function(observed, predicted) {
  sqrt(mean((predicted - observed)^2, na.rm=TRUE))
}

```



```{r}
# Load Costa Rica Cantones
Cantones.sf <- sf::st_read("Cantones_de_Costa_Rica.shp") 

path <- "Cantones_de_Costa_Rica.shp"
Cantones <- shapefile(path)

Cantones.sf<-Cantones.sf %>% sf::st_transform(crs = sf::st_crs(4326))

#perdidas


perdidas<-read.csv(file = "datos_perdida.csv",sep=";",dec=",", check.names = F, encoding = "UTF-8")
names(perdidas)<-iconv(names(perdidas), to = "ASCII", sub = "")
dim(perdidas)
head(perdidas)

perdidas$p<-as.factor(perdidas$p)
perdidas$c<-as.factor(perdidas$c)

perd_cantones_sf<-Cantones.sf %>% left_join(perdidas %>% dplyr::select(-"perdida"), 
                                by=c("COD_PROV"="p",
                                     "COD_CANT"="c"))

perd_cantones<-as(perd_cantones_sf, 'Spatial')


# add the right proyection

projection(perd_cantones)=projection(Cantones)  

#Quitar la isla del Coco

perd_cantones@bbox<-as.matrix(rbind(c(-85.97907,-82.55232),c(8.039627,11.21976)))

perd_cantones_sf<-sf::st_as_sf(perd_cantones)


```


Entre las variables que se incluirán en el análisis están:

* `est_fcs`: el recuento estimado de ejecuciones hipotecarias desde enero de 2007 hasta junio de 2008

EXPLICAR LAS VARIABLES

Para obtener estadísticas resumidas de las variables de interés, se utliza la función `summary`. Por ejemplo,

```{r}
summary(perd_cantones@data$perdida_mill)
```

El siguiente comando proporciona una traza de las cantones:

```{r}
plot(perd_cantones)
```

Con el paquete `leafleat` se pueden hacer mejores mapas, ya que se genera un mapa interactivo que se puede representar en páginas HTML.

```{r}
leaflet(perd_cantones) %>%
  addPolygons(stroke = FALSE, fillOpacity = 0.5, smoothFactor = 0.5) %>%
  addTiles() #adds a map tile, the default is OpenStreetMap
```

Para agregar una escala de color se utliza el paquete `RColorBrewer`:

```{r}
qpal<-colorQuantile("OrRd", perd_cantones@data$perdida_mill, n=9) 

leaflet(perd_cantones) %>%
  addPolygons(stroke = FALSE, fillOpacity = .8, smoothFactor = 0.2, color = ~qpal(perdida_mill)
  ) %>%
  addTiles()
```


### Mínimos cuadrados ordinarios

El enfoque tradicional, por muchos años, ha sido ignorar la dependencia espacial de los datos y simplemente ejecutar una regresión por mínimos cuadrados ordinarios:

$y=X\beta+\epsilon$

```{r}

regresion<-lm(perdida_mill~IDS+poblac_total#+
                #IGM_Desarrollo_Gestion_Inst+IGM_Planif_Partic_Ciud_Rend_Cuent+
                #IGM_Gestion_Desarrollo_Amb+IGM_Gestion_Servicios_Econ+IGM_Gestion_Serv_Social
              , data=perd_cantones@data)
summary(regresion)

```

### Modelado de dependencia espacial

```{r}
list.queen<-poly2nb(perd_cantones, queen=TRUE)
W<-nb2listw(list.queen, style="W", zero.policy=TRUE)
W
```

Para observar los enlaces de vecinos creados, se puede utlizar la finción `plot`:

```{r}
plot(perd_cantones)
plot(W,coordinates(perd_cantones),col="red",add=TRUE)
```


Para obtener la matriz ponderada basada en distancias, se utilizan dos funciones: `coordinates` que capturan las coordenadas de los centroides de los polígonos de las secciones censales y `dnearneigh` que identifican los vecinos entre dos distancias en kilómetros medidos utilizando la distancia euclidiana. Por ejemplo, para encontrar vecinos dentro de 1 kilómetro se realiza de la siguiente manera:


```{r}
coords<-coordinates(perd_cantones)
W_dist<-dnearneigh(coords,0,1,longlat = FALSE)
```


```{r}
plot(perd_cantones)
plot(W_dist,coordinates(perd_cantones),col="red",add=TRUE)
```

### Prueba de autocorrelación espacial

#### Prueba I de Moran

Se desarrolló originalmente como un análogo bidimensional de la prueba de Durbin-Watson, para realizar la prueba se necesita un objeto de regresión `lm` y la matriz de peso espacial:

```{r}
moran.lm<-lm.morantest(regresion, W, alternative="two.sided")
print(moran.lm)
```





